【裁判字號】    95,簡上,336
【裁判日期】    950926
【裁判案由】    毒品危害防制條例
【裁判全文】
臺灣桃園地方法院刑事判決             95年度簡上字第336號
上  訴  人
即  被  告  乙○○
上開上訴人即被告因違反毒品危害防制條例案件，不服本院95年
度壢簡字第820 號，中華民國95年6 月28日第一審刑事簡易判決
（檢察官聲請簡易判決處刑案號：臺灣桃園地方法院檢察署95年
度偵字第8483號），提起上訴，本院管轄之第二審地方法院合議
庭適用第一審通常程序判決如下：
    主  文
原判決撤銷。
乙○○無罪。
    事  實
一、本件聲請簡易判決處刑意旨略以：被告乙○○明知甲基安非
    他命業經毒品危害防制條例列為第二級毒品，不得製造、運
    輸、販賣、轉讓、施用或持有，竟於民國94年12月14日下午
    1時許，在其位於桃園縣中壢市○○街339號5 樓之住處內，
    受某真實姓名不詳綽號「阿華」之成年男子所託，代為保管
    第二級毒品甲基安非他命1 包（驗餘毛重0.247 公克），並
    藏放在其所有之皮包內而無故持有之。嗣為警於94年12月14
    日晚間9 時許，在桃園縣龜山鄉○○路2 巷19號前查獲，並
    在其所有之皮包內扣得第二級毒品甲基安非他命1 包（毛重
    0.247 公克），因認被告違反毒品危害防制條例第11條第2
    項之非法持有第二級毒品甲基安非他命罪嫌云云。
二、聲請人認被告乙○○涉犯上揭罪名，係以被告乙○○於警詢
    、偵查中之自白、行政院衛生署管制藥品管理局95年2 月10
    日管檢字第0950000395號檢驗成績書1 份、扣案甲基安非他
    命1 包（驗餘毛重0.247 公克）等，為其主要論據。惟按犯
    罪事實應依證據認定之，無證據不得認定犯罪事實。又不能
    證明被告犯罪者，應諭知無罪之判決。刑事訴訟法第154 條
    第2 項、第301 條第1 項分別定有明文。又刑事訴訟法上所
    謂認定犯罪事實之證據，係指足以認定被告確有犯罪行為之
    積極證據而言，該項證據自須合於被告犯罪事實之認定，始
    得採為斷罪資料。至認定犯罪事實所憑之證據，雖不以直接
    證據為限，間接證據亦包括在內，然而無論直接證據或間接
    證據，其為訴訟上之證明，均須達於通常一般之人均不致有
    所懷疑，而得確信其為真實之程度者，始得據為有罪之認定
    ，倘其證明尚未達到此一程度，而有合理之懷疑存在，致使
    無從形成有罪之確信，根據「罪證有疑，利於被告」之證據
    法則，即不得遽為不利被告之認定，此有最高法院29年上字
    第3105號判例意旨及76年度台上字第4986號判例意旨可資參
    照。
三、訊據被告於本院行準備程序、審理時堅決否認有何於上揭時
    地持有毒品甲基安非他命之情事，辯稱：扣案甲基安非他命
    1 包非其所有之物，是同時被查獲的丙○○所有，裝甲基安
    非他命的黑色包包也是丙○○的等語。經查：
  (一)扣案甲基安非他命1 包（驗餘毛重0.247 公克），係桃園縣
    政府警察局桃園分局中路派出所警員於94年12月14日晚上9
    時許，在桃園縣龜山鄉○○路2 巷19號前，因見證人丙○○
    駕駛8U-3306 號自小客車搭載被告乙○○形跡可疑，而趨前
    進行盤查，因被告乙○○在出示證件時，從其口袋掉落1 個
    毒品殘渣袋，警員乃逕行搜索上開車輛，因而在駕駛座旁車
    內地板上1 個黑色包包內查獲第二級毒品甲基安非他命1 包
    （驗餘毛重0.247 公克）、吸食器、第一級毒品海洛因（除
    扣案甲基安非他命外，其餘扣案物所涉犯罪情形，由檢察官
    另行偵處）乙節，業據證人即查獲警員甲○○、黃宣樺2 人
    於本院審理中到庭證述明確，故扣案甲基安非他命1 包確係
    警方於上揭時地查獲之事實，首堪認定。
  (二)前揭甲基安非他命1 包係證人丙○○所有之物，業據證人丙
    ○○於本院審理中結證稱：扣案的甲基安非他命是我的，車
    子是我向被告乙○○借的，警察查獲當時是我在開車，甲基
    安非他命是放在駕駛座旁的黑色背包內，那個背包也是我的
    ，當時警詢時會說甲基安非他命是被告乙○○的，是因為當
    時我在假釋中，為避免被撤銷假釋，所以不敢承認，我在去
    派出所的路上有告訴被告乙○○我還在假釋中，到派出所的
    椅子上時，也有跟她說我是無期徒刑在假釋中，後來因為被
    告先做筆錄，我有聽到被告做筆錄時答有，我就為了脫罪就
    說沒有等語（見本院卷第37頁至第39頁）明確，另證人即當
    時查獲警員甲○○於本院審理時結證稱：皮包當時是在車上
    查扣的，當場並沒有問被告乙○○及證人丙○○皮包是何人
    所有，2 人在到達派出所尚未製作筆錄前，是銬在一起，距
    離值班台約5 公尺，因為值班員警要接聽電話、處理勤務，
    而被告及證人丙○○因為拒絕夜間訊問，所以從94年12月14
    日晚上9 時許為警查獲到同年月15日上午10點才開始製作筆
    錄，而筆錄是分開製作，被告乙○○先作，雖然2 人是分開
    ，但是因為距離不遠，所以證人丙○○應該聽得到被告乙○
    ○的回答等語（見本院卷第39頁至第42頁），證人即查獲警
    員黃宣樺於本院審理時結證稱：查獲當時被告乙○○及證人
    丙○○都不承認毒品是自己的，在到達派出所後至製作筆錄
    前，被告乙○○與證人丙○○都一直銬在一起等語（見本院
    卷第42頁至第44頁），顯見被告乙○○與證人丙○○在為警
    查獲至製作警詢筆錄前，是可以交談，而證人丙○○亦可聽
    到被告乙○○製作警詢筆錄之內容。佐以，證人丙○○在查
    獲當時確實是因違反懲治盜匪條例案件經判決無期徒刑而在
    假釋中，此有證人丙○○之臺灣高等法院被告前案紀錄表在
    卷可按，由此足徵，證人丙○○於本院審理時所證：當時因
    為無期徒刑在假釋中，為了脫罪，有告訴被告乙○○自己在
    假釋中，不能承認等語，核與事實相符，應值採信。
  (三)至聲請人所舉行政院衛生署管制藥品管理局95年2 月10日管
    檢字第0950000395號檢驗成績書1 份、扣案甲基安非他命1
    包（驗餘毛重0.247 公克）者為證，僅足證明警方於上揭時
    地確有扣得結晶性粉末1 包，且該結晶性粉末經送驗結果確
    含第二級甲基安非他命成分，驗餘淨重為0.247 公克之事實
    ，尚難憑以遽認扣案甲基安非他命1包即為被告所有之物。
  (四)從而，聲請人所舉前揭證據尚不足以證明被告涉有持有第二
    級毒品甲基安非他命之罪嫌。此外，本案復無積極證據足資
    認定被告確有於上揭時地持有扣案甲基安非他命1 包之犯行
    存在，聲請人所提證據不能證明被告有罪，本院即應為被告
    無罪之諭知。
四、綜上所述，聲請人認被告所涉持有毒品甲基安非他命犯行，
    於訴訟上並無任何積極證據足以證明，原審未及審酌上開各
    情，而對被告為論罪科刑，尚有未合，被告所提起之本件上
    訴自屬有理由，此外，復查無其他積極證據足資證明被告有
    何聲請人所指之前開犯行，既不能證明被告犯罪，核諸前揭
    說明，自應由本院將原審判決撤銷，而為被告無罪之諭知。
五、又本件被告並未犯任何公訴人對其所聲請簡易判決處刑之罪
    ，而應為對其諭知無罪之判決，已如前述，原聲請簡易處刑
    判決有刑事訴訟法第451 條之1 第4 項第3 款之情形，原審
    本不得適用刑事訴訟法第7 編所定之簡易程序對被告為論罪
    科刑，而應依刑事訴訟法第452 條規定適用通常程序而為審
    判，則本院於撤銷原判決後，適用第一審通常程序而為第一
    審通常程序判決，併此敘明。
據上論斷，應依刑事訴訟法第455 條之1 第1 項、第3 項、第45
2 條、第369 條第1 項前段、第364 條、第301 條第1 項，判決
如主文。
本案經檢察官姚重珍到庭執行職務。
中    華    民    國    95    年    9     月    26    日
                  刑事第一庭  審判長法  官  曾淑華
                                    法  官  黃梅淑
                                    法  官  朱美璘
以上正本證明與原本無異。
本件不得上訴。
                                    書記官  楊鳳滿
中    華    民    國    95    年    9     月    27    日


司法院資訊處製作；財團法人民間司法改革基金會備份。
